【裁判字號】    99,交聲,1245
【裁判日期】    990630
【裁判案由】    聲明異議
【裁判全文】
臺灣高雄地方法院交通事件裁定        99年度交聲字第1245號
原處分機關  高雄市政府交通局
異  議  人
即受處分人  甲○○
上列異議人即受處分人因違反道路交通管理處罰條例案件，對於
高雄市政府交通局於民國99年4 月2 日所為之裁決處分（處分案
號：高市交裁字第裁32-B00000000號），聲明異議，本院裁定如
下：
    主  文
異議駁回。
    理  由
一、原處分意旨略以：本件異議人即受處分人甲○○（下稱異議
    人）於民國98年4 月29日凌晨2 時7 分許，酒後騎乘車牌號
    碼DRO-377 號輕型機車，行經高雄市○○區○○路與加昌路
    口處，經警員攔查，發現其身上有濃烈酒味，故將其載返派
    出所進行酒精濃度測試，然因異議人拒絕接受酒精濃度檢測
    ，遂製單舉發；嗣原處分機關即高雄市政府交通局以異議人
    「拒絕接受酒精濃度測試之檢定」之違規事實明確，且異議
    人係無照駕駛，依道路交通管理處罰條例第35條第4 項、第
    67條第2 項、第5 項之規定，裁處異議人罰鍰新臺幣（下同
    ）6 萬元，3 年內不得考領駕駛執照，並應參加道路交通安
    全講習等語。
二、本件聲明異議意旨略以：異議人於98年4 月29日凌晨2 時許
    ，吃完宵夜欲騎機車回家，乃坐在機車上欲戴安全帽，在欲
    發動機車時，後方警車上之警員見異議人坐在機車上，遂下
    車詢問異議人在幹嘛，因異議人身上有酒味，就問說有喝酒
    喔等語，異議人亦承認有喝酒，警員乃告誡若喝酒就勿騎車
    ，異議人同意說「對，喝酒就不要騎車」，然警員又說「算
    你好運，你走吧」，當時異議人又未騎車，亦非犯罪嫌疑人
    ，何來好、壞運之說，於是便回了一句「若算我壞運，又怎
    樣了」，警員便呼叫支援，將異議人強制帶上警車回派出所
    處理，警員是否有處置過當抑或侵犯異議人人權，甚至是否
    有妨害自由之嫌，實有爭議，當時本人是否為行進中，抑或
    停駛坐在機車上，有女輔警可為佐證，何來形跡可疑、將其
    攔停之情，異議人非犯罪嫌疑人亦非現行犯，居然遭警押回
    派出所，實難讓人接受，為此聲明異議，請求撤銷原處分云
    云。
三、按汽車駕駛人，駕駛汽車經測試檢定酒精濃度超過規定標準
    者，處15,000元以上60,000元以下罰鍰，並當場移置保管該
    汽車及吊扣其駕駛執照1 年；汽車駕駛人拒絕接受上開酒精
    濃度測試之檢定者，處60,000元罰鍰，並當場移置保管該汽
    車及吊銷該駕駛執照，道路交通管理處罰條例第35條第1 項
    第1 款、第4 項前段、第67條第2 項分別定有明文。次按汽
    車駕駛人曾依上開道路交通管理處罰條例第35條第4 項前段
    吊銷駕駛執照者，3 年內不得考領駕駛執照，此於汽車駕駛
    人係無駕駛執照駕車者，亦適用之，道路交通管理處罰條例
    第67條第2 項、第5 項亦規定甚明。又汽車駕駛人，因違反
    道路交通管理處罰條例及道路交通安全規則之規定，受「吊
    銷」駕駛執照處分時，「吊銷」其持有各級車類之駕駛執照
    ，道路交通管理處罰條例第68條亦有明文，而此規定係於94
    年12月14日修正，並自95年3 月1 日施行，修正前該條規定
    ：「汽車駕駛人，因違反本條例及道路交通安全規則之規定
    ，受『吊扣』或『吊銷』駕駛執照處分時，『吊扣』或『吊
    銷』其持有各級車類之駕駛執照」，而修正後該條規定「汽
    車駕駛人，因違反本條例及道路交通安全規則之規定，受『
    吊銷』駕駛執照處分時，『吊銷』其持有各級車類之駕駛執
    照。」，參酌該條於94年12月14日修正之理由，係認原條文
    將違法或違規駕駛人所持有各級車類之駕駛執照一併吊扣，
    失之過酷，影響人民工作及生活過鉅，有違比例原則，乃將
    其中「受『吊扣』處分者，『吊扣』其持有各級車類之駕駛
    執照」部分之規定刪除，但於受「吊銷」駕駛執照處分時，
    則未加以修正，仍維持「吊銷」其持有各級車類之駕駛執照
    ，因此立法者於修法之際，特別對於道路交通管理處罰條例
    「吊銷」、「吊扣」之情節不同，而分別予以不同之規定，
    是尚無從以駕駛人為相關交通違規行為時，其駕駛之車輛與
    所持有之駕駛執照非屬同級車類，即謂不得吊銷駕駛人所持
    有之他級車類駕駛執照。
四、再按警察於公共場所或合法進入之場所，得對於合理懷疑其
    有犯罪之嫌疑或有犯罪之虞之人查證其身分，並得採取以下
    措施：攔停人、車、船及其他交通工具，詢問姓名、出生年
    月日、出生地、國籍、住居所及身分證統一編號等，令出示
    身分證明文件；依前開方法顯然無法查證身分時，警察得將
    該人民帶往勤務處所查證；另警察對於已發生危害或依客觀
    合理判斷易生危害之交通工具，得予以攔停並要求駕駛人或
    乘客出示相關證件或查證其身分，以及要求駕駛人接受酒精
    濃度測試之檢定，警察職權行使法第6 條第1 款、第7 條第
    1 項第1 至3 款、第2 項、第8 條第1 項第1 款、第3 款分
    別定有明文。
五、經查：
  (一)本件舉發機關即高雄市政府警察局楠梓分局右昌派出所（下
    稱右昌派出所）警員，以異議人於前揭時、地酒後騎乘上開
    機車，並拒絕接受酒精濃度測試之檢定為由製單舉發，而原
    處分機關以異議人之違規事實明確，且異議人為無照駕駛，
    遂依道路交通管理處罰條例第35條第4 項、第67條第2 項、
    第5 項之規定，裁處異議人罰鍰6 萬元，3 年內不得考領駕
    駛執照，並應參加道路交通安全講習等情，有高雄市政府交
    通局99年4 月2 日高市交裁字第裁32-B00000000號裁決書及
    其送達證書、高雄市政府警察局高市警交字第B00000000 號
    舉發違反道路交通管理事件通知單、機車駕照基本資料、汽
    車駕照基本資料附卷可稽（見本院卷第6 至8 頁、第11頁）
    ，是上開事實應堪認定。
  (二)異議人雖以前詞置辯，然證人即當日執行勤務舉發本件違規
    事件之右昌派出所警員楊大慶到庭具結證稱：「右昌那邊有
    一棟大樓叫歡樂17，門牌號碼是800 號，我停在軍校路南向
    北806 號左右路邊，我看到異議人騎摩托車騎在內車道沒有
    戴安全帽，我就開始追他，追到軍校、加昌路口，就是從
    800 號到900 號左右，當時都沒車，所以不可能認錯，我警
    示燈有亮，追到他後面也有按喇叭，他就停到右邊，停下來
    就馬上戴安全帽，我就跟他說為什麼沒戴安全帽還騎到快車
    道上，走到他附近有聞到酒味，我叫他出示證件，他說沒帶
    ，我問他機車是誰的，他說是媽媽的，我說那我查一下，他
    說要查就查，我又沒有騎，我就說明明就是把你攔下來你還
    說你沒騎，這怎麼有道理，因為我旁邊是女警、警力不足，
    當時是一點多快兩點，我們有叫支援把他帶回派出所。回到
    派出所之後我們要對他進行酒測，他要求要喝水也有給他水
    ，15分鐘時間到了他就說他沒有騎車拒絕酒測，就這樣拖到
    快半個小時，他拒絕酒測時我們就開始錄影。」、「（就你
    看到的，他騎了約幾公尺？）4 、500 公尺左右。」、「（
    當時還有無其他車輛經過？）沒有，前面有壹台轎車，轎車
    在外車道，所以他是看到轎車後從內車道超車，且軍校路那
    段剛好是直線，也沒別台車，很好認。」等語在卷（見本院
    卷第20頁），另酌以警員係依法執行公務之人員，本身受有
    行政懲處責任之監督，而其到庭具結作證，更係以刑事責任
    擔保其證言之真實性，況證人均與異議人素不相識，並無仇
    隙，應無甘冒自身觸犯偽證罪之風險而栽贓之理，故證人所
    述情節，衡情應無誤看或誤為判斷之可能，應堪採信。因此
    ，本件舉發員警既係見異議人騎乘上開機車未戴安全帽予以
    攔停，且因異議人言談中有明顯酒味之客觀情形，進而要求
    異議人出示證件並進行酒測，顯係基於合理懷疑異議人有酒
    後騎車之情形，並在查證異議人身分未果後，將異議人帶往
    派出所並要求異議人接受酒精濃度測試之檢定，揆諸前揭警
    察職權行使法相關規定，警員執行過程並無任何違法之處，
    異議人辯稱警員處置過當或人權受侵犯云云，並不可採。
  (三)異議人當日確有酒後騎乘上開機車，已如前述，而異議人當
    日經警載返派出所後，在警員對其施以酒精濃度檢測之際而
    加以拒絕乙節，為異議人所不爭執，且業經證人楊大慶證述
    如上，是異議人有道路交通管理處罰條例第35條第4 項汽車
    駕駛人拒絕接受酒精濃度測試檢定之違規事實，應堪認定。
  (四)至異議人辯稱當時警員聞到酒味後有說「算你好運，你走吧
    」等語，而經訊之證人楊大慶證述：「（有無他說的『算你
    好運、你就走』等語？）下車時就講了，當時是還沒聞到酒
    味，後來走到他附近請他出示證件時我才聞到酒味。之後就
    是依法處理。本來以為是輕微的違規告誡一下就好，沒想到
    異議人是有酒後騎車的情況。」等語在卷（見本院卷第21頁
    ），是以尚無法據此而為異議人有利之認定。
  (五)異議人違規當時無機車及汽車駕照而為無照駕駛等事實，有
    異議人之機車、汽車駕照基本資料附卷可憑（見本院卷第11
    頁），是依上開道路交通管理處罰條例第35條第4 項前段、
    第67條第2 項規定，本件原處分機關裁處異議人3 年內不得
    考領駕駛執照，洵屬有據。
  (六)另異議人雖請求傳喚舉發當時在警員楊大慶身旁之女警作證
    云云，惟本院審酌異議人違規之情形暨當時舉發經過，業據
    證人楊大慶證述明確且無顯不可信之情況，自無再予以傳訊
    之必要。
六、綜上所述，異議人於上述時、地騎乘上開機車，而有「拒絕
    接受酒精濃度測試之檢定」之違規事實既可認定，則原處分
    機關據此並引用道路交通管理處罰條例第35條第4 項、第67
    條第2 項、第5 項之規定，裁處異議人罰鍰6 萬元，3 年內
    不得考領駕駛執照，並應參加道路交通安全講習，經核於法
    尚無違誤，本件異議為無理由，應予駁回。
七、據上論結，應依道路交通管理處罰條例第87條第2 項、道路
    交通案件處理辦法第19條，裁定如主文。
中    華    民    國    99    年     6    月    30    日
                      交通法庭  法  官  王宗羿
以上正本證明與原本無異。
如不服本裁定應於送達後5日內向本院提出抗告狀。
中    華    民    國    99    年    7     月    1     日
                               書記官   蔡毓琦

司法院資訊處製作；財團法人民間司法改革基金會備份。
